【裁判字號】    98,上易,104
【裁判日期】    980810
【裁判案由】    恐嚇
【裁判全文】
臺灣高等法院花蓮分院刑事判決         98年度上易字第104號
上  訴  人  臺灣臺東地方法院檢察署檢察官
被      告  甲○○
上列上訴人因被告恐嚇案件，不服臺灣臺東地方法院97年度易字
第78號中華民國97年 9月25日第一審判決（起訴案號：臺灣臺東
地方法院檢察署97年度偵字第94號），提起上訴，本院判決如下
：
    主  文
原判決撤銷。
甲○○以加害生命、身體之事，恐嚇他人致生危害於安全，處有
期徒刑參月，如易科罰金以新台幣壹仟元折算壹日。
    事  實
一、陳清江與柯龍飛間，對於陳清江擔任負責人之來來汽車旅館
    有限公司，是否有權經營「來來汽車旅館」（登記之負責人
    為柯龍飛之女柯佳青，惟實際負責人為柯龍飛），發生爭執
    。陳清江於民國（下同）96年 9月22日書立委託書，委任甲
    ○○代為處理有關來來汽車旅館有限公司經營權紛爭之事宜
    （含經營權讓渡或收購股權）。甲○○竟於96年 9月25日凌
    晨3時許，前往臺東縣臺東市○○路○段180巷2號之「來來汽
    車旅館」，向該旅館值班員工邵曉暉揚稱：要其轉告旅館負
    責人柯龍飛事情趕快處理，如果不儘速處理，要給他好看、
    要給他死等語。而以上述加害他人生命、身體之事恐嚇柯龍
    飛，使柯龍飛心生畏懼，致生危害於安全。
二、案經柯龍飛訴由臺東縣警察局臺東分局報請臺灣臺東地方法
    院檢察署檢察官偵查起訴。
    理  由
一、證據能力部分：
（一）按所謂證據能力，指證據得提出於法院調查，以供作認定
      犯罪事實存否之用所具備之形式資格，而證據能力之有無
      ，即證據是否適格，悉依相關法律定之，不許法院自由判
      斷。無證據能力之證據資料，應先予以排除，不得作為判
      斷之依據，故證據必先具備證據能力，始能進一步評斷其
      能否證明某種待證事實有無之實質證據價值（最高法院95
      年度臺上字第3764號判決意旨參照）。又92年2月6日修正
      公布，同年9月1日施行之刑事訴訟法增訂傳聞法則及其例
      外之規定，於第159條第1項修正為「被告以外之人於審判
      外之言詞或書面陳述，除法律有規定者外，不得作為證據
      」，該條所稱「法律有規定」得作為證據者，乃傳聞法則
      之例外規定，例如增訂之第159條之1至第159條之5等規定
      ，此均屬有證據能力之法律規定。依法律規定為有證據能
      力之證據，於其條文如係規定應符合一定之要件，始例外
      取得證據能力者，於個案審判上如何認定其符合規定之要
      件，自應於判決理由內，依其調查所得為必要之說明。次
      按被告以外之人於偵查中向檢察官所為之陳述，除顯有不
      可信之情況者外，得為證據，同法第15 9條之1第2項定有
      明文。考諸偵查中被告以外之人向檢察官所為之言詞陳述
      ，性質上固屬傳聞證據，然常為認定被告有罪之證據，自
      理論上言，如未予被告反對詰問、適當辯解之機會，一律
      准其為證據，似與當事人進行主義之精神不無扞挌之處，
      對被告之防禦權亦有所妨礙，而刑事訴訟法規定檢察官代
      表國家偵查犯罪、實施公訴，基於當事人一方之原告地位
      ，就被告犯罪事實及訴訟條件與據以認定證據能力等訴訟
      程序上之事實，雖應善盡舉證責任，然因檢察官依法有訊
      問證人、鑑定人之權，且訊問證人等被告以外之人時，本
      應對被告有利、不利之情形予以注意，又徵諸實務運作現
      況，檢察官大多能遵守法定程序之要求，尚不致有故意違
      法取證情事，復依法命受訊問人具結，可信性極高，是為
      兼顧理論與實務，被告以外之人於偵查中依法具結所為之
      證述，除反對該項供述具有證據能力之被告、代理人、辯
      護人等，本乎當事人主導證據調查原則，自應就「顯有不
      可信之情況」負舉證責任，否則被告以外之人向檢察官所
      為之陳述，毋庸另為證明，即得作為認定被告犯罪之證據
      ，以符前揭條文之立法意旨。又所謂顯有不可信之情況，
      既涉證據能力有無之判斷，應指證人等被告以外之人陳述
      時，外在環境是否存在顯然足以影響其意思自由之不當外
      力及陳述之人是否對於所言之法律效果顯然存有誤解而言
      ，尚不包含對於證人等供述內容憑信性等證據證明力評價
      之判斷，亦即指該不可信情形甚為顯著了然者為限，此固
      非以絕對不須經調查程序為條件，然須從卷證本身，綜合
      訊問時之外部情況，例如是否踐行偵查中調查人證之法定
      程序等，為形式上之觀察或調查，即可發現，無待進一步
      為實質調查之情形而言，否則即將證據能力與有待法院綜
      合全辯論意旨及調查證據所得而依法認定之證明力判斷混
      為一談（最高法院96年度臺上字第5684號判決意旨參照）
      。而被告之反對詰問權係指訴訟上被告有在公判庭當面詰
      問證人，以求發見真實之權利，此與證據能力係指符合法
      律所規定之證據適格，而得成為證明犯罪事實存在與否之
      證據資格，二者性質上並非相同。否則，如被告以外之人
      於本案審判中所為之陳述，與其先前在檢察官偵查中所為
      之陳述不符時，遽謂後者無證據能力，依同法第155條第2
      項規定，即悉數摒除不用，僅能採取其於本案審判中之陳
      述作為判斷之依據，按之現行刑事訴訟法關於傳聞證據排
      除例外之規定，殊難謂為的論（最高法院96年度臺上字第
      7448號判決意旨可參）。惟同法第158條之3規定「證人、
      鑑定人依法應具結而未具結者，其證言或鑑定意見，不得
      作為證據」，其立法理由乃在擔保該證言或鑑定意見，係
      據實陳述或公正誠實之可信性，故未依法具結者，依證據
      絕對排除法則，當然無證據能力，而不得作為證據。復按
      被告以外之人於審判外之陳述，雖不符同法第159條之1至
      第159條之4之規定，而經當事人於審判程序同意作為證據
      ，法院審酌該言詞陳述或書面陳述作成時之情況，認為適
      當者，亦得為證據。當事人、代理人或辯護人於法院調查
      證據時，知有第159條第1項不得為證據之情形，而未於言
      詞辯論終結前聲明異議者，視為有前項之同意，同法第15
      9條之5亦定有明文。究其立法意旨在於傳聞證據未經當事
      人之反對詰問予以核實前，原則上先予排除，惟若當事人
      均已於審判程序中表明同意該等傳聞證據可作為證據，或
      於言詞辯論終結前未聲明異議，基於尊重當事人對傳聞證
      據之處分權，且證據資料愈豐富，愈有助於真實發見之理
      念，並強化言詞辯論主義，使訴訟程序得以順暢進行，上
      開傳聞證據亦具有證據能力。
（二）經查：
   1、證人柯龍飛、邵曉暉等人於偵查中向檢察官所為之供述，
      固均屬被告以外之人於審判外所為之言詞陳述，惟於偵查
      中，既經檢察官向渠等諭知證人有具結義務及偽證處罰，
      並命渠等立於證人地位朗讀結文，先後供前具結擔保證言
      之真實性，且各自於檢察官面前完整、連續陳述渠等之親
      身經歷與感受。本院又查無其他違法取證之瑕疵存在，應
      無顯不可信之情形，引用渠等於檢察官面前所為之證述自
      屬適當，依刑事訴訟法第159條之 1第2項規定，皆具有證
      據能力。再原審對上開證人均已踐行法定調查證據方法，
      而於審理期日傳喚該等證人到庭結證，並賦與被告有對該
      等證人行使對質詰問權之機會，是上開證人於檢察官面前
      所為之供述既經嚴格證明，自得採為本案證據。
   2、本判決下列其餘所引用之被告以外之人於審判外之言詞或
      書面陳述，固均屬傳聞證據，惟被告於本院審理期日中，
      就證據能力乙節已明示同意有證據能力。且迄至本案言詞
      辯論終結前，公訴人對於前揭具有傳聞證據性質之證據，
      均未聲明異議。本院審酌上開證據資料製作時之情況，製
      作人與被告間並無恩怨嫌隙，衡諸製作當時應無刻意誣陷
      或迴護被告之情，復查無違法不當取證及證據證明力明顯
      過低等瑕疵，因認以之作為證據均屬適當。揆諸前開規定
      與說明，上開證據資料俱有證據能力。
二、實體部分：
（一）訊之被告甲○○固坦承伊於上揭時、地，有受伊友人陳清
      江之委託，而向「來來汽車旅館」員工邵曉暉表明要找其
      老闆柯龍飛之事實，惟堅詞否認有何恐嚇危害安全之犯行
      ，辯稱：伊未恐嚇柯龍飛，案發當日係陳清江委託伊向柯
      龍飛拿帳冊對帳，伊至旅館櫃檯請員工轉告會計，要柯龍
      飛翌日將帳冊準備好對帳而已，並未揚稱要給柯龍飛好看
      及要給柯龍飛死云云。經查：
   1、上開事實，業據證人柯龍飛、邵曉暉於偵查及原審中證述
      甚詳。且被告確有於96年9月25日凌晨3時許，駕駛自用小
      客車前往臺東縣臺東市○○路○段180巷 2號之「來來汽車
      旅館」，並在車內與該旅館櫃檯值班員工邵曉暉交談約 5
      分鐘後，旋即倒車離去等事實；亦有偵查卷附之「來來汽
      車旅館」監視錄影轉錄光碟片2片，經原審於97年9月11日
      當庭播放勘驗內容結果顯示：被告於96年9月25日凌晨3時
      許，駕車停在「來來汽車旅館」櫃檯前，被告坐在駕駛座
      內，邵曉暉站在車外，被告與邵曉暉交談約 5分鐘後，即
      倒車駛離「來來汽車旅館」無訛，且記明於上開審判筆錄
      可憑。
   2、被告雖以前詞置辯，然被告在偵查中坦承未曾學過會計，
      在本院亦坦承並無特別專長可幫陳清江處理債務問題。且
      觀之陳清江於96年 9月22日書立之委託書，係委任被告處
      理來來汽車旅館有限公司經營權事宜（含經營權讓渡或收
      購股權），顯未委任被告向柯龍飛索取帳冊及對帳。又證
      人陳清江在偵查中證述：是叫被告去「來來汽車旅館」瞭
      解經營狀況，看生意好不好，就只有這樣而已。是被告辯
      稱伊至旅館櫃檯是請員工轉告會計，要柯龍飛翌日將帳冊
      準備好對帳云云，顯非事實。
   3、綜上所述，本件事證明確，被告犯行洵堪認定，應予依法
      論科。
（二）核被告所為，係犯刑法第 305條之恐嚇危害安全罪。原審
      為被告無罪之諭知，自有未洽；檢察官提起上訴指摘原判
      決不當，為有理由，應予以撤銷改判。爰審酌被告受委任
      處理事務，竟不思以合法方式為之，而以傳送上開具有恐
      嚇意味之簡訊恫嚇告訴人，使告訴人心生畏懼；並斟酌其
      素行、智識程度、犯罪動機、手段；及對告訴人身心造成
      損害，犯罪後態度等一切情狀，量處如主文所示之刑，並
      諭知易科罰金折算標準，以示懲儆。
據上論斷，應依刑事訴訟法第369條第1項前段、第364條、第299
條第1項前段，刑法第305條、第41條第 1項前段，刑法施行法第
1條之1，判決如主文。
本案經檢察官乙○○到庭執行職務。
中    華    民    國    98    年    8    月    10    日
                        審判長法  官  何方興
                              法  官  王紋瑩
                              法  官  林德盛
以上正本證明與原本無異。
本件不得上訴。
中    華    民    國    98    年    8    月    10     日
                              書記官  陳有信
附錄    本判決論罪科刑法條：
刑法第305條
以加害生命、身體、自由、名譽、財產之事，恐嚇他人致生危害
於安全者，處二年以下有期徒刑、拘役或三百元以下罰金。


司法院資訊處製作；財團法人民間司法改革基金會備份。
